【裁判字號】    99,易,356
【裁判日期】    991029
【裁判案由】    竊盜
【裁判全文】
臺灣嘉義地方法院刑事判決               99年度易字第356號
公  訴  人  臺灣嘉義地方法院檢察署檢察官
被      告  乙○○
上列被告因竊盜案件，經檢察官提起公訴（99年度偵字第2207號
），被告自白犯罪，本院以簡式審判程序審理，茲判決如下：
    主  文
乙○○犯如附表所示之罪，各處如附表所示之刑。應執行有期徒
刑壹年，如易科罰金，以新臺幣壹仟元折算壹日，扣於另案之螺
絲起子及活動扳手各壹支，均沒收。
    犯 罪 事 實
一、乙○○因經濟困頓，遂萌生不法所有意圖，分別基於竊盜之
    犯意，均攜帶客觀上對人之生命、身體具危險性，可供兇器
    使用之金屬材質之螺絲起子及活動扳手各乙支，於下列時、
    地為以下犯行：
  (一)於民國98年11月16日上午某時，在嘉義市○區○○路100號
    之「港坪公園」公廁內，以前揭螺絲起子及活動扳手拆除螺
    絲之方式，竊取嘉義市政府所有之腳踏沖水器8組。
  (二)於99年11月18日上午某時，在嘉義市西區「番仔溝公園」公
    廁內，持前揭螺絲起子及活動扳手以相同方式，竊取嘉義市
    政府所有之腳踏沖水器1組。
  (三)於98年11月18日上午某時，在嘉義市西區「友忠公園」公廁
    內，持前揭螺絲起子及活動扳手拆除螺絲之方式，竊取嘉義
    市政府所有之腳踏沖水器2組。
  (四)於98年11月25日上午某時，在嘉義市西區「番仔溝公園」公
    廁內，持前揭螺絲起子及活動扳手以相同方式，竊取嘉義市
    政府所有之腳踏沖水器2組。
  (五)於98年11月25日上午某時，在嘉義市西區「博愛公園」公廁
    內，持前揭螺絲起子及活動扳手拆除螺絲之方式，竊取嘉義
    市政府所有之腳踏沖水器7組。
  (六)於98年12月5日上午某時，在嘉義市西區「博愛公園」公廁
    內，持前揭螺絲起子及活動扳手以相同方式，竊取嘉義市政
    府所有之腳踏沖水器5組。
  (七)於98年12月10日上午某時，在嘉義市西區「友忠公園」公廁
    內，又持前揭螺絲起子及活動扳手再以相同方式，竊取嘉義
    市政府所有之腳踏沖水器3組。嗣於99年1月30日凌晨4時20
    分許，經警埋伏在嘉義市○○○路蘭潭Ｃ公廁，當場查獲乙
    ○○竊取該公廁止水閥（業經本院以99年度易字第122號、
    第185號判決有罪確定），以及扣得乙○○所有行竊使用之
    螺絲起子及活動扳手各乙支（扣於本院99年度易字第122號
    案件），乙○○並於有偵查權限之機關發覺前，即向員警自
    首其有上揭7次竊取公廁腳踏沖水器之事實，進而接受裁判
    ，始悉上情。
二、案經嘉義市政府警察局第一分局報請臺灣嘉義地方法院檢察
    署檢察官偵查起訴。
    理  由
一、本件被告乙○○所犯係死刑、無期徒刑或最輕本刑為3年以
    上有期徒刑以外之罪，其於準備程序中就被訴事實為有罪之
    陳述，經本院告知簡式審判程序之旨，並聽取公訴人及被告
    之意見後，爰依刑事訴訟法第273條之1第1項規定進行簡式
    審判程序。
二、訊據被告對於前開犯罪事實於本院審理時，坦承不諱，核與
    其在警詢及偵查中所述相符（參警卷第1-6頁、偵查卷第9-1
    0頁、本院卷第120頁）；並據證人即嘉義市政府前揭各公廁
    管理人甲○○、丙○○於警詢證述之情節合致（參警卷第7-
    10頁），另有現場照片6張、被告帶同員警前往港坪公園、
    番仔溝公園、友忠公園、博愛公園採證照片24張附卷可稽（
    參警卷第15-23頁），此外，復有被告所有供本件竊盜犯行
    所用之螺絲起子及活動扳手各乙支扣於另案可資佐據（扣於
    本院99年度易字第122號案件），堪認被告前揭自白與事實
    相符而足採信。本件事證已臻明確，被告犯行已堪認定，應
    予依法論科。
三、論罪科刑之法律適用
  (一)按刑法第321條第1項第3款之攜帶兇器竊盜罪，係以行為人
    攜帶兇器竊盜為其加重要件，此所謂兇器，其種類並無限制
    ，凡客觀上足以對人之生命、身體、安全構成威脅，具有危
    險性之兇器均屬之，且須行竊時攜帶此種具有危險性之兇器
    為已足，並不以攜帶之初有行兇之意圖為必要，最高法院著
    有79年台上字第5253號判例可資參照。查本件被告持以為如
    事實欄所在犯行之螺絲起子及活動扳手各乙支，為金屬材質
    且前端尖銳，堪認客觀上係屬足以傷害人之生命、身體之器
    械，為具有危險性之兇器，被告持以為上開各次竊盜犯行，
    核其所為，均係犯刑法第321條第1項第3款攜帶兇器加重竊
    盜罪。被告上揭7次竊盜犯行，各次之犯罪地點、時間均有
    所區隔，顯屬各起犯意，應分論併罰。至被告雖以其中事實
    欄一(二)(三)均為98年11月18日所為、事實欄一(四)(五)均為98年11
    月25日所為，應論以接續犯；另以事實欄一(一)竊盜犯行，與
    本院99年度易字第185號判決認定被告於98年11月16日竊取
    文化路公園、宣信公園廁所止水閥行為（即該案判決事實欄
    一(一)(二)所載犯行），均為98年11月16日所為，應論以接續犯
    而為前案判決效力所及為辯。然查，本件被告所犯事實欄一
    (一)與本院99年度易字第185號所認定之98年11月16日竊盜犯
    行、事實欄一(二)(三)、事實欄一(四)(五)之竊取時間雖接近，然被
    告上揭同日先後竊取之港坪公園與宣信公園或文化路公園、
    番仔溝公園與友忠公園、番仔溝公園與博愛公園，各該犯罪
    地點已有明顯差異，有卷附嘉義市地圖4張在卷可參，空間
    上已有相當之距離而非密接，是依一般社會健全觀念，足以
    明確區隔而無從評價為數個舉動之接續施行，自應予以分論
    併罰，而無接續犯之關係，併此敘明。另按刑法第62條所謂
    發覺，固非以有偵查犯罪權之機關或人員確知其人犯罪無誤
    為必要，而於對其發生嫌疑時，即得謂為已發覺；但此項對
    犯人之嫌疑，仍須有確切之根據得為合理之可疑者，始足當
    之，若單純主觀上之懷疑，要不得謂已發生嫌疑（最高法院
    72 年台上字第641號判例可資參照）。查本件各次失竊地點
    之公園管理人員雖均有報案，固有卷附甲○○、丙○○警詢
    筆錄在卷可參，然本案之查獲係因被告於99年1月30日竊取
    其他公園公廁物品之際，當場為警查獲，於本案承辦人員借
    提訊問時，被告即坦承有為本案7次竊盜犯行，有本院公務
    電話記錄可參，並據證人即本件承辦偵查佐黃唐尉於本院審
    理中證述明確（參本院卷第121-122頁），是本件承辦員警
    並非依據目擊證人、犯罪現場附近監視畫面、犯罪現場指紋
    、查得贓物等相關證據而詢問被告，則員警對於被告竊取上
    揭公廁腳踏沖水器並未有確切之根據得為合理懷疑，僅為主
    觀上之懷疑，佐以被告事後並未逃避偵審之事實，應認其上
    揭7次攜帶兇器竊盜犯行，均合於自首之要件，爰依法減輕
    其刑。另查，被告前雖有「變相情感疾患，鬱型，重度」之
    情形，有被告提出之財團法人嘉義基督教醫院（下稱嘉義基
    督教醫院）診斷證明書在卷可參，惟經嘉義基督教醫院對其
    為精神鑑定後，鑑定結果認「蔡員智能評估結果顯示蔡員之
    總智商為50，雖達中度智能不足之程度，然由測驗中有刻意
    表現功能低下之情形，再參考蔡員過去之工作情況，蔡員之
    智能應無明顯不足。蔡員雖曾因失眠於精神科就診，但由於
    蔡員目前生活及工作尚可自理，且鑑定當時，對答切題，思
    緒亦無明顯異常，心理測驗結果亦顯示，蔡員對於外界尚可
    採取防衛之態度，因此推論蔡員於案發當時，其辨識行為違
    法或依其辨識而行為之能力，未達完全不能辨識其行為違法
    或欠缺依其辨識而行為之能力，亦未達顯著降低之狀況」等
    情，有嘉義基督教醫院鑑定書乙件在卷可參，佐以被告於本
    院審理時對於各項詢問均能針對問題適切回答，並能強調其
    罹患疾病，亦堪以佐證被告於案發時，確實有完全責任能力
    ，並無因精神狀況而影響其辨識行為是否違法，以及依其辨
    識而行為的能力，附此敘明。又被告為上揭各次竊盜行為後
    ，刑法第41條於98年12月30日修正公布，並於99年1月1日生
    效，按刑法第2條第1項規定：「行為後法律有變更者，適用
    行為時之法律。但行為後之法律有利於行為人者，適用最有
    利於行為人之法律」。98年9月1日修正生效之刑法第41條第
    8項規定：「第1項至第3項規定於數罪併罰，其應執行之刑
    未逾6個月者，亦適用之。」（司法院大法官於98年6月19日
    以釋字第662號解釋所宣告違憲並停止適用者，係94年2月2
    日修正公布之刑法第41條第2項，嗣98年1月21日修正，同年
    9月1日施行之刑法第41條第8項固仍未依前揭解釋意旨修正
    ，然該項規定除得易科罰金之範圍外，尚有得易服社會勞動
    之規定，且並非前開解釋明文宣告停止適用之部分，尚無從
    認定同屬違憲，而失其效力）；99年1月1日修正生效之刑法
    第41條第8項規定：「第1項至第4項及第7項之規定，於數罪
    併罰之數罪均得易科罰金或易服社會勞動，其應執行之刑逾
    6月者，亦適用之。」比較結果，99年1月1日修正生效即現
    行刑法第41條第8項規定較有利於被告，依刑法第2條第1項
    後段之規定，應依現行刑法第51條第5款、第41條第8項規定
    ，定其應執行之刑如主文所示，並諭知易科罰金之折算標準
    。
  (二)爰審酌被告高中畢業，已婚，前曾從事水電工作，與配偶同
    住，均無業，現以前所留存之積蓄供給生活費，育有3名子
    女，均已成年，且已成家在外居住等家庭生活狀況，因經濟
    困頓缺錢花用，而為竊盜犯行，其屢次竊取公廁腳踏沖水器
    ，造成之損害非輕，且以攜帶兇器行竊之犯罪手段為之，對
    於社會治安亦有危害，又其不循正當方式憑恃己力以供生活
    之需，而恣意竊取他人財物，輕忽他人財產法益，兼衡被告
    犯罪之動機、目的、手段、竊取財物之價值，及犯後尚能坦
    承犯行等一切情狀，核情各量處如主文所示之刑及定其應執
    行之刑，併均諭知易科罰金之折算標準，以資懲儆。至另案
    扣得之螺絲起子及活動扳手各乙支（本院99年度易字第122
    號案件，保管字號：99年度保管檢字第138號），為被告所
    有，係供犯本件7次竊盜犯行所用之物，業據其供明在卷（
    參本院卷第127頁），應依刑法第38條第1項第2款之規定，
    併予宣告沒收。
據上論斷，應刑事訴訟法第273條之1第1項、第299條第1項前段
，刑法第2條第1項後段、第321條第1項第3款、第62條前段、第
41條第1項前段、第8項、第51條第5款、第38條第1項第2款、第
3項，判決如主文。
本案經檢察官侯德人到庭執行職務。
中    華    民    國    99    年    10    月    29    日
                  刑事第一庭    法  官  呂美玲
上列正本證明與原本無異。
如不服本判決，應於判決送達後10日內向本院提出上訴狀（應附
繕本）。告訴人或被害人如對於本判決不服者，應具備理由請求
檢察官上訴，其上訴期間之計算係以檢察官收受判決正本之日期
為準。
中    華    民    國    99    年    10    月    29    日
                                書記官  洪敏芳
附表
┌──┬─────────┬───────────┬─────────────────────────┐
│編號│犯罪時間          │犯罪地點              │論罪科刑                                          │
├──┼─────────┼───────────┼─────────────────────────┤
│1   │98年11月16日      │嘉義市西區港坪公園    │乙○○攜帶兇器竊盜，處有期徒刑陸月，如易科罰金，以│
│    │                  │                      │新臺幣壹仟元折算壹日，扣於另案之螺絲起子、活動扳手│
│    │                  │                      │各壹支，均沒收。                                  │
├──┼─────────┼───────────┼─────────────────────────┤
│2   │98年11月18日      │嘉義市西區番仔溝公園  │同上                                              │
├──┼─────────┼───────────┼─────────────────────────┤
│3   │98年11月18日      │嘉義市西區友忠公園    │同上                                              │
├──┼─────────┼───────────┼─────────────────────────┤
│4   │98年11月25日      │嘉義市西區番仔溝公園  │同上                                              │
├──┼─────────┼───────────┼─────────────────────────┤
│5   │98年11月25日      │嘉義市西區博愛公園    │同上                                              │
├──┼─────────┼───────────┼─────────────────────────┤
│6   │98年12月5日       │嘉義市西區博愛公園    │同上                                              │
├──┼─────────┼───────────┼─────────────────────────┤
│7   │98年12月10日      │嘉義市西區友忠公園    │同上                                              │
└──┴─────────┴───────────┴─────────────────────────┘

司法院資訊處製作；財團法人民間司法改革基金會備份。
